【裁判字號】    91,重訴,261
【裁判日期】    920710
【裁判案由】    租佃爭議
【裁判全文】
臺灣新竹地方法院民事判決  九十一年度重訴字第二六一號
    原      告    甲○○
    訴訟代理人    羅秉成律師
    複  代理人    彭亭燕律師
    被      告    丙○○      .
    訴訟代理人    彭火炎律師
                  張玉琳律師
右當事人間請求租佃爭議事件，本院判決如左：
    主      文
被告應將坐落新竹市○○段七○八地號土地上如附圖所示Ａ部分面積一一四．六五平
方公尺之加強磚造樓房、如附圖所示Ｂ部分面積一○一．五四平方公尺之磚造石綿瓦
房拆除，將如附圖所示Ｃ部分庭院一八二．三○平方以尺之水泥地面挖除，並將上開
地號土地除如附圖所示Ｄ部分道路外均回復農地原狀，返還予原告占有。
被告應將坐落新竹市○○段七一○、七八二、七八三、八○二、八○三、一一四三、
一一四五、一一四六、一一四七、一一四八、一一四九、一一六五、一一六六地號等
十三筆土地返還予原告占有。
訴訟費用由被告負擔。
本判決於原告以新台幣玖佰肆拾捌萬元供擔保後，得假執行。但被告如於假執行程序
實施前，以新台幣貳仟捌佰肆拾貳萬元為原告預供擔保，得免為假執行。
    事實及理由
一、原告起訴主張：
  (一)原告所有坐落新竹市○○段七０八、七一０、七八二、七八三、八０二、八０三
    、一一四三、一一四五、一一四六、一一四七、一一四八、一一四九、一一六五
    、一一六六等十四筆土地均為田地（下稱系爭土地），與被告丙○○間訂有三七
    五私有耕地租約。詎被告竟於七十一年間，未徵得原告同意，假藉興建農舍名義
    ，於系爭七０八號田地（重測前地號新竹市○○○○段溪州子小段二十四號），
    申請建築自用農舍壹層九十六．七五平方公尺，並於七十一年四月間請領農舍使
    用執照，但被告所興建之農舍應係如附圖藍色部分之加強磚造一層平房而已，其
    不僅未依法供為農舍使用（置放農機用具等之用），甚至之後未經原告同意，又
    擅自於系爭七０八號土地另外興建占地一一四．六五平方公尺之三層半樓房居住
    使用，並於屋前以大門圈圍庭院，舖設水泥地面使用。原告於近日發現而追究被
    告違法使用農地情形，被告提出上開農舍使用執照辯稱係原告之父同意其興建農
    舍云云，始瞭解始末，經委人測量始發現被告違法增建上開三層半樓房供為住家
    使用之事實。經原告於九十一年九月廿五以存証信函表示終止租約及主張租約無
    效，請求返還系爭土地未果，迫不得已向新竹市政府耕地租佃委員會申請調處，
    仍不成立，該府乃將本件移請本院審理。按耕地三七五減租條例第十六條規定，
    承租人應自任耕作，承租人違反前項規定時，原訂租約無效，同條例第十七條規
    定，承租人非因不可抗力繼續一年不為耕作時，出租人得終止租約。且依最高法
    院八十四年台上字第一八五六號判例所示要旨及最高法院八十二年度民刑庭決議
    ，不論承租人不為耕作者，係耕地之一部或全部，出租人均得依第十七條第一項
    第四款規定終止租約，收回全部耕地。如前所述，被告將系爭耕地之一部分違法
    變更用途，不自任耕作，依上開條例第十六條規定，兩造之本件耕地租約應屬無
    效；退步以言，若非無效，亦應構成前述同條例第十七條第一項第四款之終止租
    約事由，而原告已據此為終止租約之意思表示，系爭租約應於被告收受該存証信
    函之九十一年九月二十六日因終止而失其效力。系爭租約既因無效或終止而不存
    在，原告自得基於民法第七六七條所有物返還請求權及第四百五十五條租賃物返
    還請求權，訴請被告拆屋還地，移除農作物，並回復農地原狀，返還全部土地予
    原告。
  (二)對被告抗辯之陳述：
  (1)被告一再聲稱在系爭土地上建屋係經原告父親同意云云，原告否認之：
    系爭土地原為原告祖父陳例所有，嗣由原告之祖母陳紀匏螺繼承，並於四十九年
    以贈與為原因，移轉所有權予原告，有土地謄本足稽。惟查，原告於四十四年剛
    滿周歲時即已過繼予伯父陳三貴為養子，而養父於四十六年即已亡故，不可能於
    七十一年間同意被告建屋，又被告所稱如係指原告生父陳三祿，然原告已然出養
    ，在成年前之法定代理人為養父母，原告生父並無權代理原告為任何行為，且原
    告生父亦從未向原告提過有此一事，再者，原告為四十三年次，至六十三年四月
    十七日即已成年，有關系爭土地租約之所有事項即應經原告本人同意始得為之，
    被告自始至終未曾告知原告有關建屋之事，遑論事前曾經過原告同意，被告顯有
    違反租約，不自任耕作之實。系爭土地之租金雖一向由原告之生父、生母收取，
    惟原告之生父、生母對系爭土地之管理亦僅止於收取租金，未及其他管理行為。
    原告生父生前工作繁忙，而退休後不久即為疾病所苦，實無可能如被告所辯，每
    月均至系爭土地所在巡一巡，被告所言並不實在。
  (2)被告前住所距現住所僅有三五０公尺，被告謂其以前居住遙遠云云，並非事實：
    被告住所目前整編後之門牌號碼為溪洲路一六六號，被告之前住所溪洲路「二四
    號」整編後之門牌為溪洲路七０、七二、七四號，距離不遠。經原告實地測量，
    被告現住所與前住所之距離僅三五０公尺，被告謂其以前居住遙遠云云，並非事
    實。
  (3)否認系爭水源段七０八號土地現為庭院之處原為晒穀場：
    被告辯稱系爭水源段七０八號土地現為庭院之處原為晒穀場，又謂因其未住在該
    處，故徵得原告父親同意於晒穀場邊建屋云云，原告否認之，被告應負舉證責任
    。
  (4)退步言之，縱認被告提出之農舍使用執照似曾經同意、系爭庭院所在亦曾為晒穀
    場者，然被告興建之農舍部分亦顯已超出使用執照所示之面積，且尚另行建築加
    強磚造三層樓房，供其家族共十一人居住，顯係為解決其家族實際居住問題為其
    目的；復且又將晒穀場舖設水泥及整建庭院花圃，被告之行為應在不自任耕作之
    列，系爭租約已因被告不自任耕作之行為而無效。
  (5)被告於本院九十年度執全字第八六七號事件假扣押筆錄中稱「本件門牌新竹市○
    ○路一六六號未辦保存登記建物係我所有，基地為七０八地號，房屋係七十一年
    蓋的，三七五條例關係，我是佃農，地主為陳（麗）詳名不知，我替地主耕作，
    原房屋破舊，且路途遙遠亦無處曬穀，且當時七０八地號為田，地主就做為晒穀
    場，地主因疼惜我，同意我並無償提供現土地給我興建房屋居住使用，．．．我
    每年均繳稻穀四千餘斤作為租金，原地主夫妻過世後即由現地主甲○○（原地主
    之孫兒）之母親及嬸母收取，房屋原係一層建物，後有增建二、三層及石棉瓦平
    房作倉庫使用，．．．」。被告所稱興建系爭建物係經原地主（即原告之祖父陳
    例）同意及系爭土地原為田之陳述，已與其於本件訴訟中及訴訟前之調解程序（
    九十一年十月廿八日）聲稱經原告父親同意、系爭土地原即為晒穀場之主張互有
    齟齬，足見被告興建系爭建物確未曾經過任何有權人之同意，系爭土地原來亦非
    為晒穀場。且依被告租穀交由原告母親及嬸母之陳述，亦足證原告之父母除收取
    租金外並未曾對系爭土地有其他管理行為。
    並聲明：除假執行擔保金額外，如主文所示。
二、被告則以：
  (一)兩造間就新竹市○○段七０八、七一０、七八二、七八三、八０二、八０三、一
    一四三、一一四五、一一四六、一一四八、一一四七、一一四九、一一六五、一
    一六六號土地訂有租約，及七０八地號土地上如新竹市地政事務所九十二年三月
    六日複丈成果圖所示Ｅ部分土地暨七一０號等十三筆土地仍有耕作之事實，乃兩
    造所不爭執之事項，並有台灣省新竹市私有耕地租約及本院九十二年三月六日勘
    驗筆錄在卷可稽。
  (二)本件所應審究者為：(一)承租人興建「農民住宅」是否為法令所許，(二)承租人興建
    「農民住宅」及其附屬之倉庫、畜禽舍、堆肥舍、曬場等設施是否須得出租人同
    意，(三)本件出租人有無同意承租人興建農舍，(四)若承租人興建第一層農舍已得出
    租人同意，承租人於第一層農舍之上建造二、三層樓房是否屬於不自任耕作，(五)
    出租人近二十年來，未提出異議，而繼續收取租金之法律上意義為何，(六)若認七
    ０八地號部分土地有不自任耕作租約無效情形，其他十三筆土地是否無效。
  (三)按「農業使用：指農業用地符合區域計畫法或都市計畫法土地使用分區管制之相
    關法令規定，並實際供農作、森林、養殖、畜牧及設置相關之農業設施或農舍使
    用而未閒置不用者」，有農業發展條例第三條第一項第十二款可查，而農舍範圍
    包括「農民住宅」及其附屬之倉庫、畜禽舍、堆肥舍、曬場等設施，亦有查編農
    業經營不可分離土地工作要點第十五點、非都市土地各種使用地容許使用項目之
    許可使用細目及主管機關（單位）表及內政部六十三年十一月十九日台內營字第
    六０八五二七號函釋意見可參，從而被告辯稱承租人在承租土地上興建農舍（包
    括「農民住宅」及其附屬之倉庫、畜禽舍、堆肥舍、曬場等設施），乃法令所許
    ，並非無據。
  (四)查本件七一０號等十三筆土地及七０八地號土地上如新竹市地政事務所九十二年
    三月六日複丈成果圖所示Ｅ部分土地仍有耕作之事實，乃原告所不爭執之事項，
    且新割稻穀，須經日曬乾燥，方能分裝收藏，為公眾週知，系爭七０八地號土地
    前段，即複丈成果圖所示Ａ、Ｂ、Ｃ部分，於六十七年即已鋪設水泥供作曬場使
    用，有鄰里出具證明足憑，被告嗣於七０八地號曬榖場上建造石棉瓦建築及溪州
    路一六六號房屋（即複丈成果圖所示Ａ、Ｂ部分），石棉瓦建築內（即複丈成果
    圖所示Ｂ部分）有放置肥料、稻穀、鋤頭、曬穀用畚箕、灑農藥機，溪州路一六
    六號房屋頂樓（即複丈成果圖所示Ａ部分）種植有供出售用蘭花，亦有九十二年
    三月六日勘驗筆錄照片在卷可稽，因此，本件土地仍供農業使用應可認定。稱租
    賃者，謂當事人約定，一方以物租與他方使用收益，他方支付租金之契約，除當
    事人間另有約定外，承租人本無就各別使用內容再得出租人同意另行訂立契約之
    義務，本件承租人承租土地既係供農作及設置相關之農業設施或農舍使用而無閒
    置不用情形，自無強令承租人就各別使用內容，例如在何處種稻，哪個部分植蘭
    ，或何處放置肥料，哪個部分曬穀等各別內容，再得出租人同意訂立契約之義務
    ，意即原告陳以縱認卷附農舍使用執照曾經同意，晒穀場等不在使用執照所載面
    積為由主張租約無效云云，應非可採。
  (五)本件（七０）市工建字第０三０號建造執照及（七一）市工建字第０五三號使用
    執照之土地所有權人出具之土地使用同意書，雖經主管機關新竹市政府工務局九
    十二年二月二十一日市工建字第○九二○○○二八七四號函復該局檔案室於民國
    八十二年間發生火災，致檔案毀損無法提供，但查建築物申請建造執照應檢附土
    地權利證明文件及土地使用同意書（限土地非自有者），有台灣省建築管理規則
    第十一條規定可稽。本件房屋既於民國七十一年四月二十一日領有自用農舍使用
    執照，且有新竹縣政府建設局七一工建字第０五三號使用執照在卷足憑，則被告
    建築房屋時應有檢附土地使用同意書應可認定。按民法第一百零三條規定，代理
    人於代理權限內，以本人名義所為之意思表示，直接對本人發生效力。原告於九
    十二年四月二十二日調查時自認：「十四筆土地都是我祖母贈與給我的，當時是
    由我生父陳三祿處理贈與的事情，我成年之前土地都是我生父在處理，租金是交
    給我生父我生父收到租金之後就當作家庭生活費用，我沒有過問，我生父約十年
    前過世後被告繼續繳租金給我生母」「因為我是晚輩，不好過問長輩收了多少錢
    ，所以就讓他繼續收租金給他當作生活費」「（請問你生父過世之前，土地是誰
    在管理？）是我生父及生母在管理」等語，足證被告辯稱原告生父代理原告處理
    租賃事務並非子虛，證人乙○○即原告生母亦稱「我先生在世的時候是我先生收
    ，原告有同意由我先生和我收租金作為生活費」（見本院卷九十二年六月五日筆
    錄），另由兩造租賃土地原為十五筆，除本件訴訟之水源段七０八地號等十四筆
    土地外，尚包括新竹市○○○○段溪洲子小段七地號，嗣因溪洲子小段七地號距
    離其他耕地較遠，又有人意欲價購，故而原告生父曾與被告協商終止該筆土地部
    分租約後將之出售，亦證原告主張其父僅收租金未及其他管理不知土地坐落位置
    云云，並非事實。或至少原告知其生父於原告成年後管理土地收取租金亦不為反
    對表示，原告應依民法第一百六十九條規定負表見代理授權人之責任。
  (六)原告生父與佃農間關係良好，生前常會到田地走動，農舍蓋好後，原告生父亦曾
    到被告家坐坐，原告生父欲將被告農舍後方之溪洲子小段七地號出售（重測後地
    號為水源段五三三地號，被告原為五三三地號承租人），當時就是約在被告家踫
    面，本件農舍就坐落在地主欲出售土地前方，地主怎會不知被告蓋有農舍，系爭
    農舍及其附屬之倉庫、畜舍、堆肥舍等設施，坐落於曬榖場上已近二十年，若非
    經地主同意，豈會未提出異議，而繼續收取租金。
  (七)證人乙○○與原告為母子關係，為迴護原告，所為證言偏頗不實，不足採信。
  (八)被告向地主承租土地後，在水源段七０八號土地上建造農舍，並領得使用執照迄
    申請耕地租佃委員會調處時止，將近二十年間原告從未提出異議，並且繼續收取
    租金，任其狀況存在，應認地主已同意就被告農舍坐落基地成立基地租賃關係。
    被告本於基地租賃建築單層樓式房屋抑或三層樓房屋，非出租人所得過問，故尚
    難以使用執照記載建築物高度一層樓即謂三層樓農舍建築違反租賃契約。
  (九)退萬步言若認七０八地號土地有不自任耕作租約而為無效之情形，因查七０八地
    號以外之十三筆土地仍有耕作之事實，乃原告所不爭執之事項，而法律行為之一
    部分無效者，全部皆為無效。但除去該部分亦可成立者，則其他部分，仍為有效
    ，民法第一百十一條定有明文。本件七０八地號以外之十三筆土地各為獨立產權
    ，故縱認七０八地號土地有不自任耕作租約無效之情形，其他十三筆土地部分依
    民法第一百十一條規定仍應認為有效，原告請求返還七一０地號等十三筆土地為
    無理由。
    並聲明：(1)原告之訴及假執行之聲請均駁回。(2)如受不利之判決，被告願提供現
    金或等值之聯邦商業銀行新竹分行可轉讓定期存單供擔保請准宣告免為假執行。
三、兩造不爭執之事實
  (一) 原告所有坐落新竹市○○段七０八、七一０、七八二、七八三、八０二、八０
     三、一一四三、一一四五、一一四六、一一四七、一一四八、一一四九、一一
     六五、一一六六等十四筆土地，與被告間訂有三七五私有耕地租約。
  (二)被告於七十一年間，於系爭七０八號田地（重測前地號新竹市○○○○段溪州子
    小段二十四號），申請建築自用農舍壹層九十六．七五平方公尺，並於七十一年
    四月間領得新竹縣政府核發之七一市工建字第○五三號農舍使用執照，嗣又在該
    農舍旁增建鐵架蓋石棉瓦屋一○一．五四平方公尺，隔二、三年後，又在原一層
    農舍上方加建二、三樓。被告並在七○八地號上以大門圈圍庭院，庭院內並鋪設
    有水泥地面一八二．三○平方公尺。
  (三)系爭七○八地號上除上開房屋、庭院及部份作為道路使用外，其餘部分尚有種稻
    ，另外十三筆土地亦均有繼續耕作。
四、法院之判斷
  (一)本件原告係依據耕地三七五減租條例第十六條之規定，主張被告不自任耕作，原
    定租約無效，及依據同法第十七條第一項第四款之規定，主張被告非因不可抗力
    繼續一年不為耕作，而終止租約，並依民法第七百六十七條所有物返還請求權及
    第四百五十五條租賃物返還請求權，訴請被告拆除房屋及水泥地，返還所有之耕
    地，被告則辯稱其在系爭七○八地號上興建農舍有得到原告之代理人即其生父陳
    三祿之同意，故本院應審究者為，被告興建農舍有無得到原告生父陳三祿之同意
    ？有無不自任耕作之情形？又系爭七○八地號如有不自任耕作之情形，其餘地號
    之三七五租約效力為何？被告有無非因不可抗力繼續一年不為耕作之情事？原告
    是否已合法終止租約？
  (二)按民事訴訟法第二百七十七條規定：「當事人主張有利於己之事實者，就其事實
    有舉證之責任。但法律別有規定，或依其情形顯失公平者，不在此限」。本件被
    告主張其在系爭七○八地號上興建三層樓房有得到原告之代理人即其生父陳三祿
    之同意，原告則否認之，自應由被告就此積極之事實，負舉證責任，先予敘明。
  (三)查被告在系爭七○八地號上興建之農舍為加強磚造三層樓房，面積為一一四．六
    五平方公尺，其旁加建之鐵架造石棉瓦屋面積為一○一．五四平方公尺，業經本
    院到場履勘並囑託地政人員測量屬實，並有現場照片九張、複丈成果圖一份在卷
    可稽，而被告提出新竹縣政府七一市工建字第○五三號農舍使用執照，其上所載
    之之農舍為一層建築，且面積僅有九六．七五平方公尺，顯與現況不符，且經本
    院向新竹市政府工務局調取（七０）市工建字第０三０號建造執照及（七一）市
    工建字第０五三號使用執照之土地所有權人出具之土地使用同意書，新竹市政府
    工務局函復稱該局檔案室於民國八十二年間發生火災，致檔案毀損無法提供，有
    該府九十二年二月二十一日市工建字第○九二○○○二八七四號在卷可按。被告
    雖辯稱，依台灣省建築管理規則第十一條規定，建築物申請建造執照應檢附土地
    權利證明文件及土地使用同意書（限土地非自有者），本件房屋既於七十一年四
    月二十一日領有自用農舍使用執照，且有新竹縣政府建設局七一市工建字第０五
    三號使用執照在卷足憑，則被告建築房屋時應有檢附土地所有人出具之土地使用
    同意書，應可認定云云，惟既然無法調得當初土地所有權人出具之土地使用同意
    書，自無從確認七十一年間係以何人之名義出具該土地使用同意書、該人是否已
    獲得授權、該同意書之真偽、土地所有權人或其代理人同意之內容為何，而建物
    之現況又與使用執照所載之樓層、面積不符，自難認定目前系爭七○八地號上之
    三層樓建物當初興建時業已獲得土地所有權人之同意。
  (四)被告雖另主張原告多年來授權其生父陳三祿代為處理系爭土地之租賃相關事務，
    不僅限於收取租金，其興建系爭七○八地號上之農舍，蓋一樓時，陳三祿即表示
    如果被告錢不夠，可以等以後有錢的時候再慢慢蓋；陳三祿與佃農關係良好，生
    前亦常到附近田地走動，並曾至被告家中坐坐，且被告農舍後方之溪洲子小段七
    地號，原來由被告承租（重測後為水源段五三三地號），陳三祿欲出售第三人，
    須得被告同意，當時就是約在被告家踫面，本件農舍就坐落在地主欲出售土地前
    方，地主怎會不知被告蓋有農舍，系爭農舍及其附屬之倉庫、畜舍、堆肥舍等設
    施，坐落於曬榖場上已近二十年，若非經地主同意，豈會未提出異議，而繼續收
    取租金云云。惟查，原告之生父陳三祿已於約十年前過世，無從傳訊查證，而原
    告之生母即證人乙○○雖到庭證稱：系爭十四筆土地確由陳三祿收取租金，陳三
    祿去世後即由其收取租金作為生活費，惟否認曾經聽聞陳三祿生前表示同意被告
    興建房屋之事（見九十二年六月五日言詞辯論筆錄），而被告所稱陳三祿生前均
    會到被告承租之田地附近走動，並曾至被告家中坐訪之事，為原告所否認，被告
    亦未舉證以實其說，加以被告本人自承「（問：如何支付租金？）被告本人稻穀
    收成之後，我賣了稻穀，再折算現金送到證人家去，以前陳三祿在世時，也是送
    到他家，他們不曾到我家收租金」（見本院卷第二一二頁）。縱認原告之生父陳
    三祿生前有代理原告處理系爭土地租賃相關事務，亦難單憑原告或陳三祿二十多
    年來未提出異議之消極事實，遽以推認陳三祿對於被告在系爭七○八地號上興建
    三層樓房之事實係知情或曾表示同意，被告主張其建造房屋有得到原告之代理人
    陳三祿同意之事實，不足採信。
  (五)再者，「佃農在承租耕地上固允許有農舍之存在，但茲所謂農舍，乃以便利耕作
    而設，並不以解決佃農家族實際居住問題為目的」，最高法院六十四年台上字第
    五七一號判例可資參見。被告所蓋之一層鐵架蓋石棉瓦屋面積為一○一．五四平
    方公尺，其內雖有放置肥料、稻榖、鋤頭、曬榖用畚箕、灑農藥機等農作用具，
    惟加強磚造之三層樓房每層面積高達一一四．六五平方公尺，總計面積遠大於鐵
    架石棉瓦屋，且係供被告家人共十一居住使用，為被告所自承，與耕地三七五減
    租條例所指「農舍」之意義，顯有不同，被告謂其在系爭七○八地號所建造之房
    屋為農舍云云，自難採信。
  (六)按耕地三七五減租條例第十六條第一、二項規定：「承租人應自任耕作，並不得
    將耕地全部或一部轉租於他人。承租人違反前項規定時，原訂租約無效，得由出
    租人收回自行耕種或另行出租」。又最高法院七十年台上字第四六三七號判例謂
    ：「耕地三七五減租條例第十六條第一項所謂承租人應自任耕作，係指承租人應
    以承租之土地供自己從事耕作之用而言；如承租人以承租之土地建築房屋居住或
    供其他非耕作之用者，均不在自任耕作之列，應構成同條第二項所定原訂租約無
    效之原因」；八十四年度台上字第二五八四號裁判謂：「上訴人既未自任耕作，
    依耕地三七五減租條例第十六條第二項規定，兩造所訂租約應歸無效。其未自任
    耕作之土地雖僅一部，但兩造以單一契約約定承租範圍，租約自應全部無效」。
    被告未經原告同意，在系爭七○八地號中部分土地上興建房屋，有不自任耕作之
    情形，依上開說明，兩造間之三七五耕地租約即全部歸於無效，被告辯稱原告之
    父陳三祿將近二十年間從未提出異議，並且繼續收取租金，任其狀況存在，應認
    地主已同意就被告農舍坐落基地成立「基地」租賃關係，及系爭七○八地號以外
    之十三筆土地各為獨立產權，縱認七○八地號土地有不自任耕作租約無效之情形
    ，其他十三筆土地部分依民法第一百十一條規定仍應認為有效云云，顯與當事人
    之意思、耕地三七五減租條例之精神及上開規定相悖，亦不足採信。
  (七)綜上，被告未得土地所有權人同意，在系爭七○八地號土地上興建加強磚造三層
    樓房及鐵架蓋石棉瓦一層房屋，為不自任耕作，原告依耕地三七五減租條例第十
    六條第一、二項規定，主張系爭租約全部無效，並依民法第七六七條所有物返還
    請求權及第四百五十五條租賃物返還請求權，訴請被告拆除系爭七○八地號土地
    上如附圖所示Ａ部分面積一一四．六五平方公尺之加強磚造樓房、如附圖所示Ｂ
    部分面積一○一．五四平方公尺之鐵架蓋石綿瓦房（原複丈成果圖誤載為磚造石
    棉瓦房）拆除，將如附圖所示Ｃ部分庭院一八二．三○平方以尺之水泥地面挖除
    ，並將上開地號土地除如附圖所示Ｄ部分道路外均回復農地原狀，返還予原告占
    有，為有理由，應予准許。
  (八)因本案事證已臻明確，兩造其餘之爭執，例如系爭七○八地號上水泥鋪設之庭院
    是否原本為曬榖場，被告原居住之住所是否與系爭七○八地號相隔遙遠，原告之
    父始同意被告在曬榖場旁興建農舍居住，及被告有無非因不可抗力繼續一年不為
    耕作之情事等，及兩造其餘主張、陳述及所提之證據，經審酌與判決之結果均不
    生影響，毋庸再予一一論述，附此敘明。
五、兩造均陳明願供擔保，請為宣告假執行或免為假執行，經核均與規定相符，爰分
    別酌定相當之擔保金額予以宣告。
六、訴訟費用負擔之依據：民事訴訟法第七十八條。
中      華      民      國    九十二    年      七      月      十      日
                                  臺灣新竹地方法院民事第二庭
~B法      官  彭洪英
右為正本係照原本作成。
如對本判決上訴須於判決送達後二十日內向本院提出上訴狀。
~B法院書記官  吳美雲
中      華      民      國    九十二    年      七      月      十      日


司法院資訊處製作；財團法人民間司法改革基金會備份。
